【裁判字號】    99,聲,1706
【裁判日期】    990721
【裁判案由】    聲請法官迴避
【裁判全文】
臺灣臺北地方法院刑事裁定              99年度聲字第1706號
聲  請  人  甲○○
上列聲請人即被告因本院99年度易字第1857號詐欺案件，聲請
法官迴避，本院裁定如下：
    主  文
聲請駁回。
    理  由
一、聲請意旨略以：聲請人即被告甲○○因涉嫌詐欺案件，現於
    本院99年度易字第1857號案件繫屬中。承審該案之法官乙○
    ○○○說聲請人胡言亂語，帶著公訴檢察官逼聲請人認罪；
    不願意當庭訊問聲請人用餐情形，亦不肯分清楚6月16日12
    時45分、12時50分、13時之時間狀況；又不願傳訊證人即中
    央圖館館長顧敏、臺北市立聯合醫院松德院區潘俊宏、內政
    部警政署署長屬王卓鈞、福華飯店歐振沛經理到庭對質，足
    認法官執行職務有偏頗之虞，爰聲請法官乙○○○○迴避云
    云。
二、按當事人聲請法官迴避，以有刑事訴訟法第18條第1款、第
    2款所列情形之一者為限。再當事人依刑事訴訟法第18條第
    2款規定聲請法官迴避，以有具體事實足認其執行職務有偏
    頗之情形為限，若僅對於法官之指揮訴訟，或其訊問方法有
    所不滿，不能指為有偏頗之虞，最高法院著有18年抗字第
    149號判例可資參照；而刑事訴訟法第18條第2款所謂足認法
    官執行職務有偏頗之虞，係指法官於訴訟之結果有利害關係
    或與當事人有親交嫌怨等客觀事實，足以使人疑其將為不公
    平之審判者而言；又該條款所謂足認法官執行職務有偏頗之
    虞，係指以一般通常之人所具有之合理觀點，對於該承辦
    法官能否為公平之裁判，均足產生懷疑；且此種懷疑之發生
    ，存有其完全客觀之原因，而非僅出於當事人自己主觀之判
    斷者，始足當之。至於訴訟上之指揮，乃專屬於法院之職權
    ，當事人之主張、聲請，在無礙於事實之確認以及法的解釋
    適用之範圍下，法院固得斟酌其請求以為訴訟之進行，但仍
    不得以此對當事人之有利與否，作為其將有不公平裁判之依
    據，更不得以此訴訟之進行與否，乃謂有偏頗之虞，而聲請
    法官迴避，最高法院著有70年臺抗字第174號判例、79年臺
    抗字第318號判例可參。又按法院得於第一次審判期日前，
    傳喚被告或其代理人，並通知檢察官、辯護人、輔佐人到庭
    ，行準備程序，訊問被告、代理人及辯護人對檢察官起訴事
    實是否為認罪之答辯，及決定可否適用簡式審判程序或簡易
    程序，有關證據能力之意見，並曉諭為證據調查之聲請，刑
    事訴訟法第273條第1項第2款、第4款、第5款訂有明文。又
    就被告被訴事實之訊問，除簡式審判程序外，應於審理期日
    調查證據程序之最後行之，同法第288條第3項亦定有明文。
    另依刑事訴訟法第279條第1項規定，準備程序處理之事項，
    原則上僅限於訴訟資料之聚集及彙整，旨在使審判程序能密
    集而順暢之進行預作準備，不得因此而取代審判期日應踐行
    之直接調查證據程序。調查證據乃刑事審判程序之核心，改
    良式當事人進行主義之精神所在；關於證人、鑑定人之調查
    、詰問，尤為當事人間攻擊、防禦最重要之法庭活動，亦為
    法院形成心證之所繫，除依同法第276條第1項規定，法院預
    料證人不能於審判期日到場之情形者外，不得於準備程序訊
    問證人，致使審判程序空洞化，破壞直接審理原則與言詞審
    理原則，最高法院著有93年臺上字第2033號判例可參。
三、經查，承審本院99年度易字第1857號詐欺等案件之受命法官
    乙○○○○，就該承辦案件，並無刑事訴訟法第17條所列各
    款應自行迴避而不迴避之情形。至於聲請人所聲請法官迴避
    之事由，係對該承辦法官之訴訟指揮，及其訊問方法，有所
    不滿，揆諸前揭說明，訴訟上之指揮乃專屬於法院之職權，
    當事人之主張或聲請，在無礙於事實確認及法的解釋適用之
    範圍下，法院固得斟酌其請求以為訴訟之進行，但不得以此
    對當事人之有利與否，作為承辦法官將有不公平裁判之依據
    ；再者，經本院就聲請人所指聲請法官迴避之事由，調取本
    院99年度易字第1857號案件刑事卷宗核閱結果，承辦法官係
    於準備程序中訊問聲請人對於檢察官起訴犯罪事實及證據能
    力之意見，除告知聲請人即被告在法庭上之權利外，並予聲
    請人對起訴犯罪事實說明機會，聲請人除否認犯罪外，並稱
    ：不願意和解，係福華飯店勾結茅山術將其弄到福華飯店用
    餐云云（見該卷第17頁背面）。故其所指該承辦法官帶公訴
    檢察官逼聲請人認罪、指聲請人胡言亂語，而有偏頗之虞，
    應係出於其自己主觀之臆斷。況依上開規定及判例意旨，承
    辦法官應不得於準備程序現就被告被訴之犯罪事實為訊問，
    亦不得訊問證人調查證據，自無從對聲起人即被告訊問當天
    用餐之情形或給予聲請人詰問證人顧敏、潘俊宏、王卓鈞、
    歐振沛或與前述證人當面對質之權利。故聲請人認承辦法官
    此舉有偏頗之虞，應屬誤會。此外，其又未能提出任何具體
    之事證，足證該承辦法官有偏頗之虞，難認該承辦法官於該
    案訴訟上之指揮，已達以一般通常之人所具有之合理觀點，
    對於該承辦法官能否為公平之裁判，均足產生懷疑之程度。
    此外，復查無其他積極證據，足證承審之法官與聲請人有何
    故舊恩怨等客觀上足認有偏頗之虞之情事。綜上，本件聲請
    無理由，應予駁回。
四、應依刑事訴訟法第21條第1項，裁定如主文。
中    華    民    國    99    年    7     月    21    日
                  刑事第十庭    審判長法  官  蔡坤湖

                                      法  官  呂煜仁

                                      法  官  謝昀璉
以上正本證明與原本無異。
如不服本裁定應於送達後5日內向本院提出抗告狀。
                                      書記官  彭自青
中    華    民    國    99    年    7     月    22    日

司法院資訊處製作；財團法人民間司法改革基金會備份。
